臺灣臺中地方法院刑事判決　　　　　　　　　　　　九十一年度易字第一三００號
　　公　訴　人　臺灣台中地方法院檢察署檢察官
　　被　　　告　乙○○
右列被告因業務侵占案件，經檢察官提起公訴（九十一年度偵字第七八四二號），本
院判決如左：
    主  文
乙○○連續意圖為自己不法之所有，而侵占對於業務上所持有之物，處有期徒刑拾月
，緩刑參年。
    事  實
一、乙○○自民國（下同）八十八年九月間起至九十年九月間止受僱於台中市居之友
    公寓大廈管理維護股份有限公司（以下簡稱「居之友公司」），並由居之友公司
    指派擔任位於台中市○○○街一四五號「太陽海岸社區大樓」之管理委員會總幹
    事，其職務內容須負責將「太陽海岸社區大樓」住戶繳交之管理費款項，存入以
    該社區管理委員會名義在農民銀行所開立之帳戶中，為從事業務之人。詎乙○○
    竟基於概括犯意，意圖為自己不法之所有，連續將其所持有自八十九年四月十三
    日起至同年六月十七日止社區住戶所繳交之管理費，總數為新臺幣（下同）三十
    三萬零九百三十四元，及自九十年五月二十九日起至同年八月十五日止社區住戶
    所繳交之管理費，總數為四十四萬四千七百四十九元等款項，以變易持有為所有
    之意思予以侵占入己，挪為乙○○家庭開銷費用及其子醫藥費等用途。嗣居之友
    公司指派公司董事甲○○查核帳目時，分別於八十九年六月下旬及九十年八月間
    查覺乙○○未將前開收執款項存入該社區管理委員會於農民銀行開立之前開指定
    帳戶，因而告發究辦，並由居之友公司代償前開管理費予太陽海岸社區大樓管理
    委員會。
二、案經居之友公司告發由臺灣臺中地方法院檢察署檢察官偵查起訴。
    理  由
一、訊據被告乙○○固坦承有將前開收取之款項用以支付家用之事實，惟矢口否認有
    何侵占犯行，並辯稱：他並沒有侵占的意思，只是將前開款項作為緊急家用，他
    並有主動向居之友公司提出還款計劃書，目前還欠居之友公司約五十萬元左右，
    因失業故無法繼續清償，等找到工作，即可繼續還款云云。惟查：被告於收取前
    開社區住戶所繳交之管理費後，未依規定入指定之農民銀行帳戶內，而私自挪用
    作為家庭開銷費用及其子醫藥費等用途之事實，業據被告於偵審中坦承不諱。再
    本件係由居之友公司發現有異，由居之友公司董事甲○○查帳發現未入帳，經詢
    問被告，被告乃坦承挪用，而被告挪用之金額迄未還清（第一筆侵占款尚欠五萬
    一千元，第二筆則全部尚未償還）等情，亦據告發人代理人甲○○陳述綦詳，並
    有被告於八十九年六月二十日書立之悔過書、被告於九十年八月二十日書立之保
    證書、協議書、費用收繳四聯單盤點情況表、被告繳還一萬七千元予居之友公司
    之收據、面額四十五萬元之本票、借支還款計劃書各一紙附卷可稽。足見被告顯
    有不法所有之意圖，而以變易持有為所有之意思予以侵占前開管理費。其業務侵
    占行為既已完畢，即該當刑法業務侵占罪要件，縱令事後將侵占之款如數返還，
    亦無解於侵占罪之成立。從而，被告前揭所辯，尚不足採。本件事證明確，被告
    前開犯行堪予認定。
二、核被告所為，係犯刑法第三百三十六條第二項之業務侵占罪。被告所為前開數行
    為，時間緊接，犯罪構成要件相同，顯係出於概括之犯意為之，為連續犯，應依
    刑法第五十六條之規定以一罪論，並加重其刑。爰審酌被告並無前科紀錄，品行
    尚佳、年近六旬，經濟窘困，因家庭急用一時失慮而侵占前開管理費、所侵占之
    金額甚鉅，及犯罪後雖尚未還畢前開侵占金額，惟已盡力賠償居之友公司二十餘
    萬元等一切情狀，量處如主文所示之刑示懲。另被告未曾受有期徒刑以上刑之宣
    告，有台灣台中地方法院檢察署刑案資料查註紀錄表及台灣高等法院被告全國前
    案紀錄表各一紙在卷可按，其已年近六旬，經濟窘困，因家庭急用一時失慮而侵
    占前開管理費，犯罪後已深知悔悟，雖尚未還畢前開侵占金額，惟已盡力賠償居
    之友公司二十餘萬元。本院認其經此科刑教訓後，當益知警惕，信無再犯之虞，
    因認其所受宣告之刑，以暫不執行為適當，爰併予宣告緩刑三年，以勵來茲而啟
    自新。
三、據上論斷，應依刑事訴訟法第二百九十九條第一項前段，刑法第五十六條、第三
    百三十六條第二項、第七十四條第一款，罰金罰鍰提高標準條例第一條前段，判
    決如主文。
本案經檢察官吳祚延到庭執行職務
中      華      民      國      九十一  年      六      月      十      日
                                台灣台中地方法院刑事第一庭
                                    法  官  鄭文祺
右正本證明與原本無異。
如不服本判決，應於判決送達後十日內向本院提出上訴狀，上訴於臺灣高等法院臺中
分院( 須附繕本 )。
                                          書記官
中    華    民    國      九十一      年       六      月     十一    日
論罪法條：
中華民國刑法第三百三十六條第二項：對於業務上所持有之物，犯前條第一項之罪者
，處六月以上五年以下有期徒刑，得併科三千元以下罰金。
